臺灣彰化地方法院刑事判決　　　　　　 100年度簡上字第44號
公　訴　人　臺灣彰化地方法院檢察署檢察官
上　訴　人
即　被　告　蕭洺程
上列上訴人即被告因涉犯恐嚇危害安全等案件，不服本院簡易庭
99年度簡字第2186號中華民國99年12月30日第一審判決（聲請簡
易判決處刑書案號：臺灣彰化地方法院檢察署檢察官99年度偵字
第10070 號），提起上訴，本院管轄之第二審合議庭判決如下：
    主  文
上訴駁回。
    犯罪事實
一、蕭洺程因認張慶楨與其妹蕭美惠發生糾紛，乃於民國99年9
    月5 日21時許，駕車至張慶楨位在彰化縣社頭鄉○○街21號
    住處前之道路，向外出查看之范素芬（張慶楨之前妻）確認
    上址為張慶楨住處後，竟基於恐嚇危害安全之犯意，恫嚇稱
    ：「叫張慶楨不要再去蕭美惠的店裡亂，否則路頭路尾遇到
    要撞他（臺語）」等語。而范素芬聞言當場回應是沒有政府
    、沒法律等語，竟觸怒蕭洺程，蕭洺程乃另基於公然侮辱之
    犯意，以「幹妳娘」三字經公然辱罵范素芬後，即駕車離去
    。范素芬於蕭洺程離去後，隨即撥打電話予張慶楨轉知蕭洺
    程欲加惡害生命、身體之事，致生危害於安全。
二、案經范素芬訴由彰化縣警察局田中分局報請臺灣彰化地方法
    院檢察署檢察官偵查後聲請簡易判決處刑。
    理  由
壹、程序部分（證據能力之認定）：
一、按被告以外之人於審判外之言詞或書面陳述，除法律有規定
    者外，不得作為證據；又被告以外之人於檢察事務官、司法
    警察官或司法警察調查中所為之陳述，與審判中不符時，其
    先前之陳述具有較可信之特別情況，且為證明犯罪事實存否
    所必要者，得為證據，刑事訴訟法第159 條第1 項、第159
    條之2 分別定有明文。查被告爭執證人范素芬、劉炳讓警詢
    筆錄之證據能力，該等證人於警詢中之陳述係屬審判外之陳
    述，且經檢察官聲請傳喚其等到院，並審酌卷內相關證據，
    查無該陳述有其他較可信之特別情況，即無傳聞例外規定之
    適用，是其等證人於警詢中之陳述自不具有證據能力。
二、次按證人應命具結；證人依法應具結而未具結者，其證言不
    得作為證據，刑事訴訟法第186 條第1 項前段、第158 條之
    3 分別定有明文，此一規定係以證人依法應使其具結，以擔
    保證言係據實陳述，若違背該等具結之規定，未令證人於供
    前或供後具結，該等證言因欠缺程序方面之法定要件，即難
    認為係合法之證據資料，故不得作為證據（最高法院98年度
    台上字第3672號判決意旨參照）。又被告以外之人於偵查中
    向檢察官所為之陳述，除顯有不可信之情況者外，得為證據
    ，刑事訴訟法第159 條之1 第2 項定有明文，蓋現行法之檢
    察官仍有訊問被告、證人及鑑定人之權限，其應踐行之程序
    又多有保障被告或被害人之規定，證人、鑑定人於偵查中亦
    均須具結，就刑事訴訟而言，其司法屬性甚高；而檢察官於
    偵查程序取得之供述證據，其過程復尚能遵守法令之規定，
    是其訊問時之外部情況，積極上具有某程度之可信性，除消
    極上顯有不可信之情況者外，均得為證據，故主張其為不可
    信積極存在之一方，自應就此欠缺可信性外部保障之情形負
    舉證責任（最高法院98年度台上字第2904號判決意旨參照）
    。查證人范素芬、張慶楨、劉炳讓於偵查中經具結之證述，
    有該次筆錄及其證人結文在卷可參（見理由欄內各項證據所
    列），且經檢察官聲請傳喚證人范素芬、張慶楨、劉炳讓等
    人到院進行交互詰問，經本院賦予被告就其證述表達意見之
    機會，再經本院比較檢驗公訴檢察官詢問證人時並無誘導或
    施壓等詢問之外部客觀環境，並就其陳述時點乃發覺該等被
    告犯罪時即予訊問，其知覺事實之經過當無錯誤之危險，亦
    無其他干擾因素不當介入等附隨條件判斷，是上開證人於偵
    訊中所為證述，自屬業經合法調查之證據，且無不可信性之
    情形，又爭執該等證據能力之被告並未提出該證據有何不可
    信之情況，以供本院審酌，是上揭證人於偵訊中之證述，應
    認有證據能力。
三、再按被告以外之人於審判外之陳述，雖不符刑事訴訟法第15
    9 條之1 至之4 等四條之規定，而經當事人於審判程序同意
    作為證據，法院審酌該言詞陳述或書面陳述作成時之情況，
    認為適當者，亦得為證據，當事人、代理人或辯護人於法院
    調查證據時，知有刑事訴訟法第159 條第1 項不得為證據之
    情形，而未於言詞辯論終結前聲明異議者，視為有前項之同
    意，同法第159 條之5 定有明文。本案檢察官起訴所引用之
    言詞陳述及書面陳述，均經本院於審理時予以提示並告以要
    旨，且經檢察官、被告表示意見，除上揭有爭執之被告外，
    餘均不爭執該等證據之證據能力，並同意使用作為認定事實
    之依據；本院復審酌檢察官、被告所提出此部分言詞陳述或
    書面陳述等資料之取得過程並無瑕疵，且無人情施壓或干擾
    ，亦無不當取供之情形，又與本案待證事實間復具有相當之
    關聯性，以之作為本案證據尚無不當，是該等證據均具有證
    據能力。
四、本案下列引用之其餘非供述證據，經本院依法踐行調查證據
    程序，公訴人及被告均不爭執各該證據之證據能力，且亦查
    無依法應排除其證據能力之情形，是後述所引用證據之證據
    能力均無疑義，先予敘明。
貳、實體部分
一、訊據被告蕭洺程否認有何前揭恐嚇危害安全及公然侮辱之犯
    行，並辯稱：我被栽贓，我去協調叫張慶楨不要去我妹妹的
    店裡面騷擾，范素芬口氣很不高興，她講話好像在罵我。我
    有講「叫張慶楨不要去蕭美惠的店裡亂」，可是我沒有講路
    頭、路尾遇到要撞他，我意思是說我們路頭、路尾會相遇見
    面，我不知道張慶楨、范素芬的心態不高興，我沒有罵她三
    字經，我的口頭禪是「妳娘卡好（臺語）」，就這樣子我就
    走了，當時有一部機車過來，我沒有熄火沒有下車，我開駕
    駛座那邊的窗戶跟她講話，但跟她有一段距離，她講的都不
    是事實，都是她的誤解云云。
二、經查：
  (一)證人范素芬於本院審理時結證稱：在99年9 月5 日之前，我
    不認識被告蕭洺程，99年9 月5 日那天晚上被告有到我延平
    街21號的家，他在門口那邊，是開暗紅色的小客車來到我家
    門口停住，我是先發現有一部車子停在外面才出去，蕭洺程
    車窗搖下來然後問我說這裡是不是張慶楨他家，我說是，他
    說叫張慶楨不要去蕭美惠那邊亂，我就說張慶楨沒有去，因
    為那是員集路大家都可以走的，為什麼不能經過那邊，被告
    就說叫張慶楨不能去那邊亂，否則遇到就要撞張慶楨，然後
    我說路是大家都可以走的，是蕭美惠自己來亂的，我們和他
    們從頭到尾都沒有冤仇怨恨，因為選舉對我們污衊什麼的一
    直來，我就說路是大家都可以走的，為什麼不能走，被告就
    罵我三字經，車子就開走了，我就打電話跟張慶楨說，之後
    我就報警，因為我會怕，是選村長時才知道蕭美惠這個人，
    被告有說他是蕭美惠的哥哥，被告用「幹你娘」這三個字罵
    我，是用臺語罵我，被告很大聲的罵，車內沒有收音機的聲
    音，我不可能聽錯，不是講「妳娘卡好」這樣的話，被告是
    臉看著我這邊罵，是罵三字經等語（詳見本院卷第41-43 頁
    ）及於偵查時結證稱：當天我看到被告開車停在我家門口一
    直往我家裡面看，我就出去問被告有何事，被告說這是不是
    張慶楨的家，自稱是蕭美惠的哥哥，說是蕭美惠叫他來我家
    ，叫張慶楨不要再去她那裡亂，我就回他說，蕭美惠那裡是
    員集路，馬路大家都可以走，如果張慶楨去蕭美惠那裡亂，
    有證據可以去告他，接著他就恐嚇說，路頭路尾遇到我們就
    要「撞」我們，我就回他，是沒有法律了嗎，結果他就口出
    三字經辱罵我，當時我很恐懼所以就報案等語（詳見偵卷第
    20頁）。觀之被告係因其妹蕭美惠與張慶楨間之糾紛而開車
    前往張慶楨家，目的在於不希望張慶楨再前往蕭美惠店內，
    被告到達目的地後卻僅說大家會相遇見面，及「你娘卡好」
    的口頭禪，其舉顯與常情不符。再參以被告於警詢時自承有
    說在路口路尾遇到要撞他及口出三字經幹你娘這些話，但是
    是針對張慶楨，並不是罵范素芬，對范素芬沒有任何惡意，
    是要范素芬對張慶楨講的等語，又證人范素芬與被告並不相
    識，證人並無構陷之理由，證人范素芬所述既為親身見聞，
    且與常理相符，當認可採，被告確有口出「幹你娘（臺語）
    」三字經及「叫張慶楨不要再去蕭美惠的店裡亂，否則路頭
    路尾遇到要撞他（臺語）」等語，應屬事實。
  (二)又證人劉炳讓於本院審理時結證稱：我於去年（即99年）9
    月5 日晚上去張慶楨家找他泡茶，當時我頭戴銀色半罩式安
    全帽騎機車在他家門口停下來，人仍在機車上，騎到被告所
    開轎車的駕駛座旁，之前他們講什麼我都沒有聽到，我聽到
    被告跟張慶楨的太太說叫妳先生不要到我們店裡再鬧了，如
    果再鬧的話，要撞他，有聽到一句三字經，臺語的，他罵說
    「幹你娘」等語（詳見本院卷第48-52 頁），衡諸證人劉炳
    讓與被告並不相識且無糾紛仇恨，又與證人張慶楨係因去年
    社頭村村長選舉時始認識，其認識不久，當無甘冒七年以下
    有期徒刑之偽證罪責之風險而有誣陷被告之動機與理由，而
    證人劉炳讓於審理時亦表示有跟他們說小事情大家結束就好
    ，不要走法院，因為聽到說要走法院心情就很緊張，有說儘
    量不要，大家結束了就好等語（見本院卷第50頁反面），並
    酌以被告供承證人劉炳讓確有騎車到伊身邊且與之會車，證
    人劉炳讓係戴半罩式安全帽等情，益臻證人劉炳讓確實聽聞
    被告說「叫張慶楨不要再去蕭美惠的店裡亂，否則路頭路尾
    遇到要撞他（臺語）」及口出「幹你娘（臺語）」三字經等
    語，應非虛妄。被告所為確有公然侮辱之犯行，堪以認定。
  (三)再證人張慶楨於本院審理時結證稱：去年9 月5 日那天晚上
    我剛好在社頭分駐所，跟員警聊天，我前妻范素芬打電話給
    我，說有人去我家恐嚇，我馬上回去，回去後，我太太跟我
    說，被告用臺語說我出去不要讓他遇到，遇到要撞我，我聽
    到後很害怕，因為我不認識被告，如果我在街上走，被告從
    後面過來拿東西要打我或罵我的話，我怎麼會知道，我當然
    會怕到底是什麼人，在那天之前我沒有看過被告，事後被告
    去分駐所製做筆錄，我才知道被告是誰等語（詳見本院卷第
    46頁），並酌以證人范素芬、劉炳讓2 人上揭證稱被告確有
    說「叫張慶楨不要再去蕭美惠的店裡亂，否則路頭路尾遇到
    要撞他（臺語）」等語，且該話語經由證人范素芬又已轉知
    證人張慶楨，證人張慶楨亦因之心生畏懼，被告所為，當足
    生危害於證人張慶楨，洵屬明確。
  (四)綜上所述，被告辯稱：伊僅有說我們路頭、路尾會相遇見面
    ，沒有罵她三字經，我的口頭禪是「妳娘卡好（臺語）」云
    云，顯無足採。本件事證已臻明確，被告公然侮辱、恐嚇危
    害安全等犯行，均堪認定，應依法論科。
三、論罪科刑之理由：
  (一)核被告蕭洺程所為係犯刑法第305 條之恐嚇危害安全，及同
    法第309條第1項之公然侮辱罪。
  (二)原審以被告罪證明確，依刑法第305 條、第309 條第1 項、
    第41條第1 項前段、第51條第6 款，刑法施行法第1 條之1
    之規定，分別各量處拘役20日，應執行拘役30日及易科罰金
    之折算標準，其認事用法，核無不合，量刑亦屬妥適。被告
    上訴意旨指摘原判決不當，求予撤銷改判無罪，為無理由，
    業如前述，其上訴應予駁回。
據上論斷，應依刑事訴訟法第455 條之1 第1 項、第3 項、第36
4 條、第368 條，判決如主文。
本案經檢察官陳隆翔到庭執行職務。
中    華    民    國  100     年    3     月    22    日
                  刑事第五庭    審判長法官  周淡怡
                                法      官  王奕勛
                                法      官  李淑惠
以上正本證明與原本無異。
不得上訴。
中    華    民    國  100     年    3     月    22    日
                                書  記  官  張清秀